【裁判字號】    92,上易,1622
【裁判日期】    921017
【裁判案由】    （家暴）傷害
【裁判全文】
臺灣高等法院臺中分院刑事判決                  九十二年度上易字第一六二二號
    上  訴  人
    即  被  告  甲○○
右上訴人即被告因家庭暴力罪之傷害案件，不服臺灣臺中地方法院九十二年度易字第
一七一八號，中華民國九十二年七月九日第一審判決（起訴案號：臺灣臺中地方法院
檢察署九十二年度偵字第三九四六號），提起上訴，本院判決如左：
      主  文
原判決關於甲○○部分撤銷。
甲○○無罪。
      理  由
一、公訴意旨略以：被告甲○○係丙○○（所涉傷害罪部分，業經原審判處拘役五十
    日確定）之配偶，二人間具有家庭成員關係，且時因懷疑丙○○有外遇而發生糾
    紛。嗣於民國九十二年一月十四日二十二時許，在臺中市北屯區○○○路○段一
    一七號住處，二人又因感情問題發生爭吵，被告聲稱要打電話予丙○○之同事、
    朋友投訴，丙○○遂將被告之行動電話搶走，被告為取回行動電話，乃以手指抓
    傷丙○○之肩膀，造成丙○○之右肩受有多處抓傷，因認被告涉有刑法第二百七
    十七條第一項之傷害罪嫌云云。
二、被告經合法傳喚，未於審判期日到庭，據其於本院準備期日陳述，其堅決否認有
    何傷害犯行，辯稱並未抓傷告訴人丙○○等語。經查被告確於右揭時地，抓傷告
    訴人致告訴人受有右肩多處抓傷之事實，業據被告於原審審理中供承無訛，核與
    告訴人指訴相符，並有告訴人所提診斷證明書一紙在卷可參，被告抓傷告訴人之
    事實，固堪予認定。惟查本件雙方衝突係緣起於被告懷疑告訴人有外遇，繼而發
    生口角糾紛，被告持行動電話擬打給告訴人之同事、朋友投訴求援，告訴人則認
    為被告要打電話予其外遇對象，乃將被告手中之行動電話搶下，以阻止被告撥打
    電話，被告為將行動電話搶回，而雙方發生拉扯，拉扯間被告始抓傷告訴人右肩
    ，此等事實，業據被告於偵查及原審供述明確，即告訴人亦指稱，被告係為搶回
    行動電話，而在拉扯間抓傷其右肩等情。則本件顯係因告訴人先實施不法侵害，
    以強制力奪取被告手中之行動電話，妨害被告合法行使撥打電話之權利，被告為
    繼續防衛其權利，而當場亦以強制力擬取回其行動電話，致發生抓傷告訴人之事
    實。按之刑法第二十三條前段規定，對於現在不法之侵害，而出於防衛自己或他
    人權利之行為，不罰。本件被告既係對於告訴人所施現在不法之侵害，而出於防
    衛自己權利之行為，且其行為僅造成告訴人右肩皮肉輕微抓傷，並無過當情形，
    揆諸前揭規定，其行為自屬不罰。依刑事訴訟法第三百零一條第一項規定，自應
    為無罪之判決。原審法院未審酌被告係出於正當防衛而抓傷告訴人右肩，遽以被
    告自白犯行，認其罪證明確，而予論科，自有未當。被告上訴意旨否認有抓傷告
    訴人，雖屬無據，然原判決關於被告部分既有前揭可議，仍應由本院將原判決關
    於被告部分撤銷，改為被告無罪之判決。
三、被告經合法傳喚，無正當理由未到庭，爰不待其陳述逕行判決。
據上論結，應依刑事訴訟法第三百六十九條第一項前段、第三百六十四條、第三百七
十一條、第三百零一條第一項，判決如主文。
本案經檢察官乙○○到庭執行職務。
中      華      民      國      九十二      年      十      月  十七    日
                                   臺灣高等法院臺中分院刑事第六庭
                                         審判長法  官  李  文  雄
   法  官  陳  秀  
                                               法  官  邱  顯  祥
右正本證明與原本無異。
不得上訴。
                                               書記官  陳  桂  芬
中      華      民      國    九十二     年      十      月    十七     日
                                                                        Ｆ


司法院資訊處製作；財團法人民間司法改革基金會備份。
